【裁判字號】    98,毒抗,958
【裁判日期】    980921
【裁判案由】    聲請強制戒治
【裁判全文】
臺灣高等法院臺中分院刑事裁定         98年度毒抗字第958號
抗  告  人
即  被  告  甲○○
                    現於臺灣苗栗看守所
上列抗告人因聲請強制戒治案件，不服臺灣苗栗地方法院中華民
國98年8月19日裁定（98年度毒聲字第154號）提起抗告，本院裁
定如下：
    主  文
抗告駁回。
    理  由
一、原裁定意旨略以：被告甲○○因違反毒品危害防制條例施用
    第二級毒品案件，經依台灣苖栗地方法院98年度毒聲字第
    121 號裁定送臺灣苗栗看守所附設勒戒處所觀察、勒戒後，
    認有繼續施用毒品之傾向，有該所98年8月13日苗所衛字第
    0980002783號函暨所附之有無繼續施用毒品傾向證明書、評
    估標準紀錄表各一紙附卷可稽，爰依毒品危害防制條例第20
    條第2項之規定，裁定令入戒治處所施以強制戒治等語。
二、抗告意旨略以：抗告人即被告甲○○（下稱抗告人）自麻藥
    及其他前科執行完畢後已歷經十年未曾犯罪，此次因二月中
    失業逾五個月，於心情鬱悶酗酒下方始施用毒品，其情可憫
    。本條例為新制，已明訂五年內條例之罪者即視同初犯，則
    勒戒所以被勒戒人之前科逐項予以評分，顯失正當及適法之
    理由，爰提起抗告請求撤銷原裁定云云。
三、按觀察、勒戒後，檢察官依據勒戒處所之陳報，認受觀察、
    勒戒人有繼續施用毒品傾向者，檢察官應聲請法院裁定令入
    戒治處所強制戒治，其期間為6個月以上，至無繼續強制戒
    治之必要為止，但最長不得逾1年，毒品危害防制條例第20
    條第2項定有明文。次按觀察勒戒處分執行條例第8條第1項
    規定，勒戒處所應注意觀察受觀察勒戒人在所情形，經醫師
    研判其有無繼續施用毒品傾向後，至遲應於觀察勒戒期滿7
    日前，陳報該管檢察官。故由勒戒處所內之專業醫師研判受
    觀察勒戒者是否有繼續施用毒品之傾向，為法所明定。而有
    無繼續施用毒品傾向之評估標準，並非完全以受觀察、勒戒
    人勒戒後之結果為準，勒戒前之各種情況，仍應作為評估之
    依據。依勒戒處所評分說明手冊之規定，係以人格特質、臨
    床徵候及環境相關因素三項合併計算其分數：(1)、60分以上
    判定為有繼續施用毒品傾向。(2)、50分以下判定為無繼續施
    用毒品傾向。(3)、51至59分由判定者再做整體評估後決定，
    若判定為有繼續施用毒品傾向，需加註理由。(4)、情形特殊
    之個案，認為依上述分數判定原則不合適時，可依據實際之
    狀況詳實註明判定之理由，另為判定有或無繼續施用毒品傾
    向。經查抗告人甲○○經臺灣苗栗看守所附設勒戒處所評分
    結果，有毒品犯罪相關司法紀錄5筆、其他犯罪相關紀錄2筆
    ，而認人格特質得54分；其使用期間超過一年，其臨床徵候
    得10分；又因社會功能不良、支持系統係分居或離婚，其環
    境相關因素得7分，總分合計71分，綜合判斷為有繼續施用
    毒品傾向，此有臺灣苗栗看守所附設勒戒處98年8月13日苗
    所衛字第0980002783號函暨所附之有無繼續施用毒品傾向證
    明書、無繼續施用毒品傾向評估標準紀錄表各一紙附卷可稽
    （見98毒偵830影卷第46-48頁）。上開據以評估有無繼續施
    用傾向之標準既係適用於每位受觀察、勒戒處分者，當具有
    一致性、普遍性、客觀性，尤其施用毒品者易於成癮，而抗
    告人有無繼續施用傾向，業經該所專業醫師於抗告人觀察勒
    戒期間，依其本職學識評估抗告人之人格特質、臨床徵候、
    環境相關因素所為之綜合判斷，並非單純以是否具有前科紀
    錄作為唯一判斷標準，其內所載之結果，係具有科學驗證所
    得之結論，除非其判斷結果從形式上觀察顯有重大明顯之瑕
    疵外，因該判斷結果具高度之屬人性及專業性，法院及其他
    機關應予尊重，該評估標準記錄表自得據為判斷抗告人有無
    繼續施用毒品傾向之證明。抗告人主張勒戒所以被勒戒人之
    前科逐項評分據以判斷抗告人有無繼續施用毒品傾向，顯失
    正當性云云，即屬無據。原審法院依檢察官聲請，裁定將抗
    告人移送戒治處所強制戒治，核其認事用法並無不合，抗告
    人之抗告核無理由，應予駁回。
據上論斷，應依刑事訴訟法第四百十二條，裁定如主文。
中    華    民    國    98    年    9     月    21    日
            刑事第四庭    審判長法  官  洪  耀  宗
                                法  官  許  文  碩
                                法  官  蔡 王 金 全
上列正本證明與原本無異。
不得再抗告。
                                書記官  金  珍  華
中    華    民    國    98    年    9     月    22    日


司法院資訊處製作；財團法人民間司法改革基金會備份。
